【裁判字號】    95,交聲,710
【裁判日期】    950828
【裁判案由】    違反道路交通管理處罰條例聲明異議
【裁判全文】
臺灣臺北地方法院交通事件裁定  九十五年度交聲字第七一○號
原處分機關  臺北市交通事件裁決所
受處分人即
異  議  人  甲○○
上列受處分人即異議人因違反道路交通管理處罰條例案件，對於
臺北市交通事件裁決所中華民國九十五年六月二十七日所為之處
分（原處分案號：北市裁二字第裁二二—Ａ三Ｊ三一二八九○號
）聲明異議，本院裁定如下：
    主  文
原處分撤銷，發回臺北市交通事件裁決所。
    理  由
一、按行為人有本條例之情形者，應填製舉發違反道路交通管理
    事件通知單（以下簡稱通知單），並於被通知人欄予以勾記
    ，其通知聯依下列規定辦理：三、逕行舉發者，應按已查明
    之資料填註車牌號碼、車輛種類、車主姓名或地址，並於通
    知單上方空白處加註逕行舉發之文字後，由舉發機關送達被
    通知人。又處理違反道路交通管理事件，有關文書送達之程
    序，依行政程序法之規定，違反道路交通管理事件統一裁罰
    基準及處理細則第十一條第一項第三款、第五條分別定有明
    文。而行政程序法第七十二條規定：「送達，於應受送達人
    之住居所、事務所或營業所為之」是有關違反道路交通管理
    事件文書之送達，苟非已送達於應受送達人之住居所或營業
    所，尚難認已符送達之規定。而所謂「住居所」，依民法第
    二十條之規定，乃依一定之事實，足認以久住之意思，住於
    一定之區域者，始為設定其住所於該地，亦即除主觀上有久
    住一定區域之意思外，尚須客觀上有住於一定區域之事實，
    該一定之區域始為住所，並不以登記為要件（最高法院九十
    三年度臺抗字第三九三號裁定參照）。
二、次按違反本條例第十二條至第六十八條之規定者，由公路主
    管機關處罰；前項處罰於裁決前，應給予違規行為人陳述之
    機會，道路交通管理處罰條例第八條第一項第一款、第二項
    定有明文。又違反道路交通管理處罰條例之行為人，未依規
    定自動繳納罰鍰或未依規定到案聽候裁決，處罰機關固得依
    違反道路交通管理事件統一裁罰基準及處理細則第四十四條
    第一項之規定，依該處理細則附件之統一裁罰基準表，對行
    為人逕行裁決，惟該條項規定乃必以行為人經合法收受舉發
    通知單後，無正當理由未依該舉發通知單上所載應到案日期
    為罰鍰之繳納或到案聽候裁決時，方有適用。易言之，如行
    為人未能合法收受舉發通知單之送達，即不能認受處分人已
    經合法收受舉發通知單而逕行裁決。
三、原處分意旨略以：受處分人即異議人甲○○所有車牌號碼Ｄ
    ＫＨ—三四七號之輕型機車，於民國九十二年七月二十四日
    ，在臺北市大安區○○○路○段二五○號之一設有禁止停車
    標誌之處所停車，經原舉發機關即臺北市政府警察局交通警
    察大隊認受處分人有在設有禁止停車標誌路段停車之違規行
    為，而掣單舉發，嗣經受處分人聲明異議，原處分機關即臺
    北市交通事件裁決所函請原舉發機關調查結果，仍認受處分
    人有上開違規行為，惟原舉發通知單之送達地址有爭議，而
    改以低額裁處，並依道路交通管理處罰條例第五十六條第一
    項第四款，及違反道路交通管理事件統一裁罰基準表規定，
    於九十五年六月二十七日以北市裁二字第裁二二—Ａ三Ｊ三
    一二八九○號裁決書，裁處受處分人罰鍰新臺幣（下同）六
    百元。
四、異議意旨略以：受處分人甲○○所有ＤＫＨ—三四七號輕型
    機車未於九十二年七月二十四日下午二時十五分許，在臺北
    市大安區○○○路○段處有違反道路交通管理處罰條例第五
    十六條第一項第四款之規定，且受處分人亦未見任何由原舉
    發機關舉發之相關資料，爰依法聲明異議等語。
五、經查：
  (一)本件臺北市政府警察局掌電字第Ａ三Ｊ三一二八九○號舉發
    違反道路交通管理事件通知單，其上係記載「駕駛人不在現
    場」（見本院卷第十一頁），而該通知單之送達情形為：臺
    北市政府警察局交通隊於九十二年七月二十九日以大宗掛號
    函件交寄，寄達地址為受處分人之車籍地「臺北市大同區○
    ○○路三六○之二號十一樓之七」，惟經因遷移新址不明投
    遞遭郵局退回，臺北市政府警察局交通隊辦理公示送達公告
    ，有臺北市政府警察局交通警察大隊九十五年八月二十二日
    北市警交大執字第○九五三三七九二九○○號函檢附之大宗
    掛號函件影本一份、臺北市交通事件裁決所九十五年六月十
    九日北市裁三字第○九五三五三六六四○○號函在卷可稽（
    見本院卷第三十頁至第三十一頁、第十三頁至第十四頁）。
  (二)受處分人甲○○之戶籍原設於臺北市大同區○○○路三六○
    之二號十一樓之七，惟於九十二年三月十八日業將戶籍遷至
    臺北市萬華區○○○路四號十四樓之四，繼於九十二年八月
    二十八日將戶籍遷至臺北市萬華區○○○路四號十五樓之二
    十八，有臺北市萬華區第一戶政事務所九十五年八月十日北
    市萬一戶字第○九五三○四四八六○○號函檢附之受處分人
    戶籍謄本、個人基本資料查詢結果附卷足憑（見本院卷第二
    十頁至第二十八頁、第十八頁）。
  (三)依首開說明，前開舉發通知單送達於受處分人之車籍地即臺
    北市大同區○○○路三六○之二號十一樓之七，既因遷移不
    明遭郵局退回，受處分人復已於九十二年三月十八日將戶籍
    遷至臺北市萬華區○○○路四號十四樓之四，自難認上開車
    籍地為受處分人之住居所，而認本件通知單已合法送達於受
    處分人。原舉發通知單既不能證明已合法送達，自無從因嗣
    後原處分機關業逕行對受處分人裁罰即認已經補正，或由原
    處分機關依最低金額處以罰鍰以為救濟，而應由原舉發機關
    另向受處分人為合法之送達後，再由原處分機關依相關程序
    為裁罰，在未有合法送達該舉發通知單前，原處分機關並無
    逕對受處分人為裁罰之權。從而，本件異議為有理由，應由
    本院應將原處分撤銷，發回原處分機關依相關程序處理，以
    資適法。
據上論斷，應依道路交通案件處理辦法第二十條前段，裁定如主
文。
中    華    民    國  九十五  年    八    月  二十八  日
                          臺灣臺北地方法院交通法庭
                              法      官  孫萍萍
以上正本證明與原本無異。
如不服本裁定，應於裁定送達後五日內向本院提出抗告狀。
                              書  記  官  張汝琪
中    華    民    國  九十五  年    八    月  二十八  日


司法院資訊處製作；財團法人民間司法改革基金會備份。
